臺灣嘉義地方法院刑事判決
110年度金訴字第77號
公  訴  人  臺灣嘉義地方檢察署檢察官
被      告  陳記森



上列被告因加重詐欺等案件，經檢察官提起公訴（110年度偵字
第880、1956號），被告於本院準備程序中，就被訴事實為有罪
之陳述，經本院裁定改依簡式審判程序審理，判決如下：
    主  文
陳記森犯三人以上共同冒用公務員名義詐欺取財罪，累犯，處有
期徒刑壹年捌月。未扣案之犯罪所得新臺幣壹仟伍佰元沒收之，
於全部或一部不能沒收或不宜執行沒收時，追徵其價額。又犯三
人以上共同冒用公務員名義詐欺取財罪，累犯，處有期徒刑貳年
。未扣案之犯罪所得新臺幣貳仟柒佰壹拾元沒收之，於全部或一
部不能沒收或不宜執行沒收時，追徵其價額。有期徒刑部分，應
執行有期徒刑參年肆月，沒收部分併執行之。
    犯 罪 事 實 及 理 由
一、本案犯罪事實及證據，除犯罪事實一（二）第16行「合計12
    萬元」後補充「（提領該帳戶內款項4筆）」；第18行「合
    計15萬元」後補充「（提領該帳戶內款項3筆）」；證據補
    充「被告陳記森於本院訊問時之自白」外，其餘均引用檢察
    官起訴書所載（如附件）。
二、核被告所為，係犯刑法第339條之4第1項第1款、第2款之三
    人以上共同冒用公務員名義詐欺取財罪，及同法第339條之2
    第1項之以不正方法由自動付款設備取得他人之物罪、洗錢
    防制法第14條第1項之洗錢罪。被告於密切接近時地，接續7
    次提領告訴人魏青山、接續8次以上提領告訴人翁啟龍帳戶
    內之金錢，各舉止之獨立性極為薄弱，依一般社會健全觀念
    ，難以強行分開，在刑法評價上，應視為數個舉動之接續施
    行，合為包括之一行為予以評價，較為合理，而均論以接續
    犯之實質上一罪。被告二人與「小胖」暨所屬詐欺集團其他
    身分不詳成年成員間，互有犯意聯絡及行為分擔，應論以共
    同正犯。上開三罪，被告就其所犯刑法第339條之4第1項第1
    款、第2款之三人以上共同冒用公務員名義詐欺取財罪，及
    同法第339條之2第1項之以不正方法由自動付款設備取得他
    人之物罪、洗錢防制法第14條第1項之洗錢罪，應認係一行
    為觸犯數罪名，為想像競合犯，依刑法第55條前段規定，從
    一重論以刑法第339條之4第1項第1款、第2款之三人以上共
    同冒用公務員名義詐欺取財罪處斷。被告二次犯行，犯意各
    別，時地有異，應予分論併罰。被告前因竊盜案件，經臺灣
    臺中地方法院以107年度簡字第737號判決判處有期徒刑3月
    確定，於108年2月28日執行完畢出監等情，有臺灣高等法院
    被告前案紀錄表在卷可佐，被告受有期徒刑執行完畢5年內
    ，故意再犯本件有期徒刑以上之罪，為累犯，另被告並無個
    案情節應量處最低法定刑，否則若再依累犯規定加重其刑，
    則有違罪刑相當原則，又無法適用刑法第59條酌量減輕其刑
    規定之情形，是被告本案所犯之罪，應依刑法第47條第1項
    之規定，皆加重其刑。又想像競合犯之處斷刑，本質上係「
    刑之合併」，其所謂從一重處斷，乃將想像競合犯組成之評
    價上數罪，合併為科刑一罪，其所對應之刑罰，亦合併其評
    價上數罪之數法定刑，而為一個處斷刑。易言之，想像競合
    犯侵害數法益者皆成立犯罪，論罪時必須輕、重罪併舉論述
    ，同時宣告所犯各罪名，包括各罪有無加重、減免其刑之情
    形，亦應說明論列，量刑時併衡酌輕罪部分量刑事由，評價
    始為充足，然後依刑法第55條前段規定「從一重處斷」，非
    謂對於其餘各罪可置而不論。因此，法院決定處斷刑時，雖
    以其中最重罪名之法定刑，做為裁量之準據，惟於裁量其輕
    重時，仍應將輕罪合併評價在內（最高法院108年度台上字
    第4405、4408號判決意旨參照）。又洗錢防制法第16條第2
    項規定：「犯前二條之罪，在偵查或審判中自白者，減輕其
    刑。」查，本案被告其一般洗錢犯行，於偵審均坦承犯行，
    此部分將列入量刑之參考，附此說明。爰以行為人之責任為
    基礎，依被告之陳述、前案資料等，審酌被告曾有詐欺取財
    之紀錄；於審理時自陳高中肄業、未婚、無子女、另案入監
    服刑前從事汽車美容工作；各告訴人所受之損失；被告未賠
    償各告訴人之損失等一切情狀，分別量處如主文所示之刑，
    並定其應執行刑如主文。另被告自陳如其等提領贓款，將可
    取得贓款中之0.1%金額為報酬等語，依此比例計算被告之犯
    罪所得為新臺幣1500元、2710元，應分別依刑法第38之1條
    第1項前段、第3項之規定宣告沒收，於全部或一部不能沒收
    或不宜執行沒收時，追徵其價額。上開多數沒收之宣告，應
    併執行之。至於被告犯罪所得之餘款及提款卡、信用卡等物
    ，已繳交其上手，故已非被告持有中之物品，自不得併予宣
    告沒收。
據上論結，應依刑事訴訟法第299條第1項前段、第273條之1第1
項、第310條之2、第454條第2項（依刑事判決精簡原則，僅記載
程序法條），判決如主文。
本案經檢察官賴韻羽偵查起訴；檢察官陳昱奉到庭執行職務。
中　　華　　民　　國　　110 　年　　11　　月　　26　　日
                  刑事第四庭    法  官  康敏郎
以上正本證明與原本無異。
如不服本判決應於收受判決後20日內向本院提出上訴書狀，並應敘述具體理由；其未敘述上訴理由者，應於上訴期間屆滿後20日內向本院補提理由書（均須按他造當事人之人數附繕本）「切勿逕送上級法院」。告訴人或被害人如對於本判決不服者，應具備理由請求檢察官上訴，其上訴期間之計算係以檢察官收受判決正本之日期為準。　　　　　　　　　　　　　　　　　
中　　華　　民　　國　　110 　年　　11　　月　　26　　日
                                書記官　陳佾澧
壹、附錄法律條文：
一、刑法第339條之4
    犯第339條詐欺罪而有下列情形之一者，處1年以上7年以下
    有期徒刑，得併科1百萬元以下罰金：
    一、冒用政府機關或公務員名義犯之。
    二、三人以上共同犯之。
    三、以廣播電視、電子通訊、網際網路或其他媒體等傳播工
        具，對公眾散布而犯之。
    前項之未遂犯罰之。
二、刑法第339條之2：
    意圖為自己或第三人不法之所有，以不正方法由自動付款設
    備取得他人之物者，處3年以下有期徒刑、拘役或30萬元以
    下罰金。
    以前項方法得財產上不法之利益或使第三人得之者，亦同。
    前二項之未遂犯罰之。
三、洗錢防制法第14條
    有第二條各款所列洗錢行為者，處7年以下有期徒刑，併科
    新臺幣5百萬元以下罰金。
    前項之未遂犯罰之。
    前二項情形，不得科以超過其特定犯罪所定最重本刑之刑。